【裁判字號】    97,交聲,36
【裁判日期】    971105
【裁判案由】    違反道路交通管理處罰條例聲明異議
【裁判全文】
臺灣澎湖地方法院交通事件裁定          97年度交聲字第36號
異  議  人  甲○○
即受處分人
上列受處分人因違反道路交通管理處罰條例案件，對於交通部公
路總局澎湖監理站中華民國97年10月7日裁84─T00000000號裁決
，聲明異議，本院裁定如下：
    主  文
原處分關於罰鍰新臺幣參萬元部分撤銷，不罰。
其他異議駁回。
    理  由
一、原處分意旨略以：異議人即受處分人甲○○酒醉騎乘車牌號
    碼3JN－603號重型機車，於民國96年10月17日8時5分許，沿
    澎湖縣第204號道外側由北向南行駛，途經該路4.4公里正欲
    左轉前往烏崁里時，與沿該路對向內側車道由南向北直行、
    由辛有仁駕駛之E6-2847號自小貨車發生擦撞，經警測得其
    呼氣酒精濃度達每公升0.6429毫克而製發違規通知單，依道
    路交通管理處罰條例第35條第1項第1款、（第24條第1項第2
    款）規定，處異議人罰鍰新台幣（下同）52,500元，吊扣駕
    駛執照12個月，施以道安講習（罰鍰和駕駛執照限於97年11
    月6日前繳納、繳送）。
二、異議意旨略以：異議人違規事實業經本院以96年12月11日96
    年度馬交簡字第92號刑事簡易判決處罰金新臺幣3萬元，如
    易服勞役，以新臺幣1千元折算1日，並於97年4月3日執行完
    畢，依一事不二罰之法理，請求撤銷原處分等語。
三、按汽車駕駛人，駕駛汽車經測試檢定酒精濃度超過規定標準
    者，處15,000元以上60,000元以下罰鍰，並當場移置保管其
    車輛及吊扣其駕駛執照1年；有第35條第1項規定之情形者，
    應接受道路交通安全講習，道路交通管理處罰條例第35條第
    1項第1款、24條第1項第2款分別定有明文。次按95年2月5日
    正式施行之行政罰法第26條規定：「一行為同時觸犯刑事法
    律及違反行政法上義務規定者，依刑事法律處罰之。但其行
    為應處以其他種類行政罰或得沒入之物而未經法院宣告沒收
    者，亦得裁處之。前項行為如經不起訴處分或為無罪、免訴
    、不受理、不付審理之裁判確定者，得依違反行政法上義務
    規定裁處之。」，該條立法理由明確揭示：「一行為同時觸
    犯刑事法律及違反行政法上義務規定時，由於刑罰與行政罰
    同屬對不法行為之制裁，而刑罰之懲罰作用較強，故依刑事
    法律處罰，即足資警惕時，實無一事二罰再處行政罰之必要
    。且刑事法律處罰，由法院依法定程序為之，較符合正當法
    律程序，應予優先適用。但罰鍰以外之沒入或其他種類行政
    罰，因兼具維護公共秩序之作用，為達行政目的，行政機關
    仍得併予裁處，故為第一項但書規定。」又依行政罰法第2
    條之規定，其他種類之行政罰，係指違反行政法上之義務應
    受裁罰性之不利處分，包括限制或禁止行為之吊扣證照處分
    ，合先敘明。
四、經查：
    本件受處分人對於其上開酒醉駕車之行為並不爭執，復有澎
    湖縣警察局舉發違反道路交通管理事件通知單一紙在卷可憑
    ，堪可認定。惟受處分人前開酒醉駕車行為，業經本院以96
    年度馬交簡字第92號刑事簡易判決判處罰金新臺幣3萬元確
    定，並於97年4月3日執行完畢等情，有上開案號之刑事簡易
    判決及臺灣高等法院被告前案紀錄表各1份在卷可稽。從而
    ，異議人酒後駕車之行為同時觸犯刑法及違反行政法上義務
    ，並經本院以96年度馬交簡字第92號刑事簡易判決判處罰金
    新臺幣3萬元確定，揆諸前揭說明，裁處罰鍰部分自無從再
    適用行政罰之必要。然按前項汽車駕駛人，經裁判確定處以
    罰金低於本條例第92條第3項所訂最低罰鍰基準規定者，應
    依本條例裁決繳納不足最低罰鍰之部分，道路交通管理處罰
    條例第35條第8項定有明文。其立法目的即考量適用行政罰
    法第26條後，在酒後駕車違規應受刑事處罰者，刑罰處罰額
    度低於行政罰之流弊，以及將產生受刑事處罰者低於同為酒
    後駕車違規卻未達受刑事處罰標準之不合理情形，是以，汽
    車駕駛人經裁判確定處以罰金低於同條例第92條第3項所訂
    最低罰鍰基準規定者，應依同條例裁決繳納不足最低罰鍰之
    部分，而此條文規定乃行政罰法第26條之特別規定，自應優
    先適用。本件異議人騎乘機車經測試檢定酒精濃度為每公升
    0.6429毫克，依違反道路交通管理事件統一裁罰基準表所載
    ，機器腳踏車駕駛人其吐氣所含酒精濃度超過每公升0.55毫
    克，逾越應到案期限60日以上，其最低罰鍰基準為52,500元
    ，故異議人尚須補繳不足部分之罰鍰22,500元【即52,500－
    30,000＝22,500】，始為適法，原處分機關逕以異議人酒精
    濃度超過規定標準，對其裁處罰鍰超過22,500元，尚有未洽
    。至於原處分關於吊扣駕駛執照12個月及施以道安講習部分
    ，則係預防將來再犯危險之管制罰，而有別於前揭針對已發
    生違規事實科處罰鍰之行政秩序罰，屬行政罰法第26條第1
    項但書所稱之「其他種類行政罰」，原處分機關仍得依道路
    交通管理處罰條例第24條第1項第2款、第35條第1項第1款予
    以裁處。
五、綜上，原處分機關前開罰鍰之行政裁罰，既有未洽，應由本
    院撤銷原處分其中罰鍰30,000元部分，另由本院為受處分人
    不罰之諭知，以資適法。至於原處分罰鍰22,500元部分，仍
    應由異議人繳納，且對異議人為吊扣駕駛執照12個月，並施
    以道安講習之處分部分，於法並無違誤，故異議人此部分之
    異議，為無理由，應予駁回。
六、據上論斷，應依道路交通管理處罰條例第87條第2項、道路
    交通案件處理辦法第19條、第20條前段規定，裁定如主文。
中    華    民    國    97    年    11    月    5     日
                        交通法庭法  官  陳順輝
以上正本係照原本作成。
如不服本裁定，應於裁定送達之翌日起5日內，向本院提出抗告
狀（須附繕本）。
中    華    民    國    97    年    11    月    6     日
                                書記官  王耀煌


司法院資訊處製作；財團法人民間司法改革基金會備份。
